【裁判字號】    97,易,2616
【裁判日期】    971210
【裁判案由】    詐欺
【裁判全文】
臺灣板橋地方法院刑事判決              97年度易字第2616號
公  訴  人  臺灣板橋地方法院檢察署檢察官
被      告  甲○○
上列被告因詐欺案件，經檢察官聲請以簡易判決處刑（97年度偵
字第12443 號），本院認不宜以簡易判決為之，改依通常程序判
決如下：
    主  文
甲○○意圖為自己不法之所有，以詐術使人將本人之物交付，處
有期徒刑貳年陸月。
    事  實
一、甲○○於民國95、96年間為東森房屋中和景安加盟店之店長
    ，前曾仲介戊○○向永富開發股份有限公司（下稱永富公司
    ）購買房屋獲利，而具有一定之交情，亦知戊○○有一定之
    財力。詎甲○○因個人投資失利，竟基於意圖為自己不法所
    有之詐欺接續犯意，於95年7 月間向戊○○表示永富公司尚
    有另筆臺北縣中和市○○路322 號1 、2 樓之房屋（坐落土
    地為臺北縣中和市○○段650 、632 、632 之1 地號土地）
    欲出售，並向戊○○詐稱其已仲介談妥價金，惟因永富公司
    尚有銀行聯貸案需處理，故需一段時日方能簽約過戶，但仍
    需先給付定金等語，致使戊○○陷於錯誤，而於95年7 月4
    日至96年4 月2 日間，陸續支付新臺幣（下同）二千萬元之
    定金予不知情之上開中和景安加盟店人員乙○○後轉交予甲○○。後甲○○又於96年8 月間向戊○○訛稱此筆交易已可
    簽約過戶，要求戊○○先支付契稅四十二萬七千元，致戊○○又陷於錯誤，而於96年8 月14日將上開契稅交予不知情之
    代書許世章後轉交予甲○○。甲○○復再於96年8 月間向戊○○訛稱貸款成數不足，需再繳交三十萬元等語，使戊○○
    再陷於錯誤，於同年8 月27日將三十萬元交予不知情之乙○○後轉交予甲○○。甲○○詐得上開款項後，除將其中七百
    五十萬元上繳公司外（此部分另再透過抽佣及紅利取回三百
    五十萬元），即將其餘款項據為己有，迄未歸還。嗣因戊○○向永富公司查證結果並無談成前揭交易之事，始知受騙。
二、案經戊○○告訴臺灣板橋地方法院檢察署檢察官偵查起訴。
    理  由
一、訊據被告甲○○固坦承當時擔任東森房屋中和景安加盟店店
    長，於95年間仲介告訴人戊○○購買上開永富公司之房屋，
    並陸續向告訴人收取定金及契稅等事實，惟矢口否認有詐欺
    取財之犯行，辯稱：伊確實有去向永富公司洽談，但沒有談
    成，向告訴人所收取之金錢應未達二千餘萬之多，伊雖從中
    挪用約四百多萬元，但其餘款項均交給老闆丁○○，且伊並
    未以貸款成數不足為由向告訴人收取三十萬元云云。
二、經查：
(一)被告仲介告訴人購買上開永富公司房屋，並陸續向其收取定
    金、契稅，然該筆交易自始均未談成等事實，為被告所供承
    不諱，核與證人即告訴人戊○○、證人即告訴人之妻陳素偵
    於本院審理中，證人乙○○、丙○○、丁○○於偵查及本院
    審理中所為之證述大致相符，並有土地登記申請書、土地增
    值稅申報書、契稅申報書、證件保管憑條、契稅收據、被告
    道歉信函等文件附卷可稽，是此部分之事實堪以認定，合先
    敘明。
(二)關於告訴人就上開永富公司房屋乙案所交付之款項達二千零
    七十二萬七千元部分，業據證人戊○○、陳素偵於本院審理
    中證述甚詳，並有渠等所提付款明細表暨各該帳戶存摺之提
    款紀錄影本在卷可按。且依證人丁○○、乙○○於偵查及本
    院審理中所證，關於此案公司方面共計收得七百五十萬元，
    其中被告可得之佣金及分紅約三百五十萬元，是以仲介公司
    部分即已抽佣達七百五十萬元之情觀之，證人戊○○稱被告
    所告知之總價金為一億零三百萬元（參見本院97年10月28日
    審判筆錄第3 頁），應符常情，亦可徵證人戊○○稱定金部
    分達二千萬元，與一般貸款成數八成、自備款二成之交易行
    情相當，當屬有據。況本案告訴人嗣後曾與被告至臺北縣永
    和市調解委員會調解成立，並經本院板橋簡易庭法官予以核
    定，有上開調解委員會96年民調字第242 號調解書影本一份
    在卷可參，已具有法律效力，其中雙方約定之和解款項僅為
    一千萬元（除本案仲介款項外，並含另筆告訴人借予被告之
    借款三百零五萬元），告訴人並拋棄其餘一千八百餘萬元款
    項之請求權，亦即扣除借款外，告訴人就本案所請求之金額
    事實上尚不滿七百萬元，實無就交付款項數額部分予以誇大
    之必要。是由上情觀之，證人戊○○、陳素偵於本院審理中
    所為之證述應堪採信，其就本案部分應確實交付前揭二千零
    七十二萬七千元之款項，當無疑義。
(三)被告自承上開交易根本並未談成，然由被告透過證人即代書
    丙○○向告訴人收取房屋交易談成後，過戶時方需繳交之契
    稅，並委請丙○○備妥前揭土地登記申請書等過戶文件等情
    可知，被告應確如證人戊○○、陳素偵所述，有向渠等訛稱
    交易已經談妥乙節，且告訴人戊○○先後繳交之定金即高達
    二千萬元之多，遠逾一般斡旋所需之款項，若非被告確實如
    證人戊○○、陳素偵所述，有以前揭價格已經談成，然需先
    給付定金等語詐騙告訴人，告訴人又何以會給付如此鉅額之
    款項？被告又何需於一年後為圓謊而再訛稱已可簽約過戶？
    足徵證人戊○○、陳素偵之證言，當可採信，被告應確實有
    以前揭詐術欺騙告訴人以取得前揭款項，至為灼然。再就末
    筆三十萬元款項部分，雖被告否認有以貸款成數不足為由而
    詐騙告訴人，然依前所述，告訴人既僅以一千萬元與被告就
    本案成立調解，就金額部分實已無誇大之必要，且告訴人確
    實於96年8 月27日自陳秀綿板信商業銀行帳戶提領三十二萬
    一千元乙節，復有該帳戶之存摺影本一份在卷可參，是此部
    分亦應以證人戊○○、陳素偵之證述較為可信，故被告有以
    前揭語詞詐取告訴人三十萬元款項之事實，亦堪認定。
(四)綜上所述，被告上開所辯，尚非足採，本案事證明確，被告
    犯行，堪以認定。
三、論罪科刑部分：
(一)核被告所為，係犯刑法第339 條第1 項之詐欺取財罪。被告
    雖先後多次以前揭詐術詐取告訴人之財物，然皆係本於同一
    永富公司房屋之案子而於密接之時、地，隨仲介房屋成交之
    各階段而以不同之詐術遂行其詐欺取財之犯行，應認其係基
    於同一之犯意接續為之，屬接續犯，應僅論以一罪。
(二)本院爰審酌被告前僅有違反動產擔保交易法之輕微前科，有
    臺灣高等法院被告前案紀錄表一份附卷可參，素行尚可，其
    犯罪之動機在於貪圖不法利益，仗恃告訴人對其之信任而詐
    取財物，惡性不輕，所詐取之款項達二千萬餘元，金額不斐
    ，告訴人之損失重大，情節非輕，暨被告犯罪後雖未完全承
    認犯行，然坦承主要之事實經過，惟與告訴人達成調解後，
    迄未依約履行、賠償損失等一切情狀，量處如主文所示之刑
    ，以資懲儆。
(三)檢察官原聲請簡易判決處刑意旨另以：被告於上開永富公司
    房屋洽談過程中，復承前之詐欺犯意，向告訴人詐稱其受「
    許先生」之託欲出售臺北縣中和市○○路294 、296 、298
    、300 號1 、2 樓之房地，惟需先支付斡旋金等語，致使告
    訴人陷於錯誤，而交付共計五百萬元之款項予被告，被告並
    向告訴人訛稱業已斡旋成功等語。因認被告此部分所為，亦
    係涉犯刑法第339 條第1 項之詐欺取財罪等語。然查：
  按犯罪事實應依證據認定之，無證據不得認定犯罪事實，刑
    事訴訟法第154 條第2 項定有明文。復按犯罪事實之認定，
    應憑證據，如未能發現相當證據，或證據不足以證明被告犯
    罪時，自不能以推測或擬制之方法，以為裁判之基礎。又檢
    察官就被告犯罪事實，應負舉證責任，並指出證明之方法，
    刑事訴訟法第161 條第1 項亦有規定。因此檢察官對於起訴
    之犯罪事實，應負提出證據及說服之實質舉證責任。倘其所
    提出之證據，不足為被告有罪之積極證明，或其指出之證明
    方法，無從說服法院以形成被告有罪之心證，基於證據裁判
    主義及無罪推定之原則，自應為被告無罪判決之諭知（最高
    法院92年台上字第128 號判例意旨參照）。
  關於「許先生」此部分之交易，依證人戊○○所述，被告僅
    係向其收取斡旋金，亦即告訴人係基於委託被告斡旋之意思
    而交付此部分之五百萬元款項，並非因被告嗣後所稱之斡旋
    成功等語而交付款項，從而被告是否就此部分亦對告訴人施
    以詐術而取財，端視該許先生是否果欲出售上開房地，被告
    是否有加以斡旋而定，與告訴人交付款項之後，被告是否另
    有向告訴人訛稱已經斡旋成功等語無關，合先敘明。
  就該名「許先生」是否果欲出售該筆房地而言，被告辯稱確
    實有該名許先生放風聲欲出售前揭房地，伊亦確實曾找到許
    先生的兒子斡旋，而證人戊○○於本院審理中證稱其知悉上
    開永富公司部分係真有意出售（僅係並未成交），然「許先
    生」部分是否有出售之情事，伊不知情等語（參見上開本院
    審判筆錄第8 頁），亦即並無足夠之證據證明被告所稱該名
    許先生有意出售該筆房地等語係屬虛偽不實之詐術甚明。再
    者，被告既稱其確曾前往洽談，且無其他證據證明被告此部
    分所言不實，依罪疑惟有利被告之原則，僅能認被告確已有
    斡旋之動作，至於其斡旋若未成功，僅屬其應退還告訴人斡
    旋金之民事糾紛問題，不能因其事後無法退還斡旋金，而逕
    行推測被告一開始即有意以此詐騙告訴人，亦甚灼然。
  準此，本案就此部分並無足夠之積極證據證明被告對告訴人
    所述之前揭言語係屬虛偽不實，尚難認其有對告訴人施以詐
    術，即難認被告此部分亦構成詐欺取財罪。本應就此部分為
    被告無罪判決之諭知，然因此部分若成立犯罪，與前揭經本
    院論罪科刑部分具有接續犯之裁判上一罪關係，本院爰就此
    部分不另為無罪判決之諭知，附此敘明。
據上論斷，應依刑事訴訟法第299 條第1 項前段，刑法第339 條
第1 項，刑法施行法第1 條之1 第1 項、第2 項前段，判決如主
文。
本案經檢察官吳宗光到庭執行職務。
中    華    民    國    97    年    12    月    10    日
                  刑事第十四庭  審判長法  官 李幼妃
                                      法  官 鄭燕璘
                                      法  官 張紹省
以上正本證明與原本無異。
如不服本判決，應於送達後十日內敘明上訴理由，向本院提出上
訴狀。
                                      書記官 周雅玲
中    華    民    國    97    年    12    月    24    日
附錄本案論罪科刑法條全文：
中華民國刑法第339條第1項
意圖為自己或第三人不法之所有，以詐術使人將本人或第三人之
物交付者，處五年以下有期徒刑、拘役或科或併科一千元以下罰
金。


司法院資訊處製作；財團法人民間司法改革基金會備份。
